【裁判字號】    98,易,1530
【裁判日期】    981009
【裁判案由】    傷害
【裁判全文】
臺灣臺北地方法院刑事判決              98年度易字第1530號
公  訴  人  臺灣臺北地方法院檢察署檢察官
被      告  丁○○
                      21
上列被告因傷害案件，經檢察官提起公訴（98年度偵字第11052號）
，本院判決如下：
    主  文
丁○○傷害人之身體，處有期徒刑捌月。
    事  實
一、丁○○與劉瀚元為酒店工作之同事，於民國98年2 月28日凌
    晨2 點許，二人在劉瀚元位於臺北市○○○路○段133 巷6樓
    之2 之住所樓下，因機車借用與手機事宜而發生口角，並進
    而有拉扯、毆打之行為。其後，劉瀚元心有不甘，即以電話
    邀約友人甲○○，欲一同找丁○○理論，甲○○於等待劉瀚
    元途中，偶遇友人丙○○、乙○○，即邀約2 人一同前往，
    隨於同日凌晨5 時許，由劉瀚元帶同甲○○、丙○○及乙○○進入丁○○所在之臺北市○○○路485 巷22弄10號1 樓之
    經紀人辦公室內（下稱系爭房屋）。丁○○與劉瀚元理論後
    ，2 人一言不合互毆（劉瀚元受傷部分未經告訴），甲○○
    、丙○○見狀，即分持隨身攜帶之甩棍揮舞，意欲勸架，丁○○見狀隨即自茶几上拿起手果刀，持刀揮擊甲○○、丙○○等人，而甲○○、丙○○亦分持甩棍毆打丁○○，致甲○○受有臉、口內（約3 公分）與胸壁（約2 公分）等處之開
    放性傷口及肩部（約4 公分）、上唇（約4 公分）、臉部（
    約1.3 公分）、左手（2 處各約3 公分）等處之撕裂傷之傷
    害，丙○○則受有右耳（1.2X0.3X0.5 公分）、臉部（6X0.
    3X 0.6公分）及右肩（12X2.5X0.4公分）多處裂傷等傷害。
二、案經被害人甲○○、丙○○告訴臺北市政府警察局中山分局
    報告臺灣臺北地方法院檢察署檢察官偵查起訴。
    理  由
一、經本院訊問後，被告丁○○雖坦承確有於前述時、地先與案
    外人劉瀚元發生爭執，再與告訴人甲○○、丙○○發生衝突
    ，並持水果刀揮擊，造成告訴人2 人受有前述傷勢等情，惟
    辯稱當時係因告訴人2 人持甩棍毆打伊，並抓住不讓伊離開
    ，伊不得已才隨手抓東西反擊，雖有防衛過當，但仍符合正
    當防衛云云。
二、經查：
  (一)告訴人甲○○、丙○○於前述時、地與被告發生衝突後，甲○○受有臉、口內（約3 公分）與胸壁（約2 公分）等處之
    開放性傷口及肩部（約4 公分）、上唇（約4 公分）、臉部
    （約1.3 公分）、左手（2 處各約3 公分）等處之撕裂傷等
    傷害，丙○○則受有（1.2X0.3X0. 5公分）、臉部（6X0.3X
    0.6 公分）及右肩（12X2.5X0.4公分）多處裂傷等傷害，並
    因此在右耳至右臉頰留下約6 公分之疤痕等情，業據證人甲○○、丙○○於本院審理時結證屬實（本院卷第50-55 頁）
    ，且有馬偕醫院診斷證明書2 紙（偵卷第20、70頁）及照片
    4 張（本院卷第31、32頁）在卷可證；而被告因此衝突，亦
    受有頭部外傷、背部、胸部錯傷及右手小指撕裂傷（1X0.2
    公分）等傷害，亦有臺北市立聯合醫院忠孝院區診斷證明書
    在卷可證（本院卷第42頁），復為被告所不爭執，此部分事
    實均堪以認定。
  (二)證人即現場目擊者陳亭紋業於本院審理時結證稱：系爭房屋
    係經紀公司之辦公室，被告係該酒店老闆之助理，伊則在酒
    店上班，伊於當日凌晨2-3 時下班回到系爭房屋時，陸陸續
    續有員工回來，其間被告曾表示要外出找劉瀚元，約20-30
    分鐘後被告一人自己回來，告知跟劉瀚元有所衝突，待會兒
    可能會吵架，約5 時許只有伊與丁○○在系爭房屋內，當時
    房間內僅開一盞小檯燈及電視機，房間昏暗，劉瀚元帶同甲○○、丙○○及乙○○進來後，劉瀚元先與被告2 人坐在沙
    發之對面理論，其餘3 人則站在靠近後門之處，後來劉瀚元
    與被告發生爭執扭打在一起，甲○○及丙○○即分持甩棍揮
    舞，並毆打被告，被告是否有持東西反擊則未看清楚，只看
    到都是血，在過程中被告有要往外跑，因前門是關著，被告
    往後門跑時，甲○○及丙○○抓住被告，被告掙脫後即跑出
    去，甲○○及丙○○才知到自己也流血了，衝突過程只約1
    分鐘等語（本院卷第80-82 頁）。而證人劉瀚元亦於警詢時
    證稱：案發前伊因手機問題，與被告在伊住家樓下發生爭執
    ，被告即將伊毆打成傷，稍後伊找甲○○、丙○○前去系爭
    房屋瞭解情況時，伊與被告又扭打起來，甲○○及丙○○即
    分持甩棍叫被告不要再毆打，被告不知為何就拿出水果刀亂
    揮舞，後來伊因被打昏，並不瞭解後面發生之事，後來只知
    道伊、甲○○及丙○○均有受傷，甲○○及丙○○所以攜帶
    甩棍，應該是用來防身的等語（偵卷第24、25頁）；於偵訊
    時結證稱：被告約伊去系爭房屋，甲○○、丙○○、乙○○
    怕伊被打，伊即邀約該三人一同前往，一到現場伊與被告發
    生爭執，被告即出手打伊之後腦，並持水果刀揮舞，導致甲○○及丙○○受傷，過程中也有使用甩棍，至於何人使用已
    經忘記了等語（本院卷第68頁）。另證人乙○○亦於偵訊及
    本院審理時結證稱：伊等進入系爭房屋後，現場很暗，被告
    、劉瀚元二人在對質，後來打起來，甲○○上前拉他們，三
    人又攪在一起，伊也不知道誰打誰，待甲○○退開後，換丙○○上去，也是一團亂，被告打算逃跑，伊即拉住被告，後
    來追不動、拉不動，回到現場才發現甲○○、丙○○臉上都
    是血等語（偵卷第67頁、本院卷第52、53頁）。此外，並有
    水果刀1 把扣案可資佐證。綜此，由證人陳亭紋、劉瀚元、
    乙○○之證稱及扣案證物，顯見本件之案發過程，係劉瀚元
    等人進入系爭房屋後，劉瀚元與被告對質過程中發生口角爭
    執，2 人進而發生扭打，過程中甲○○、丙○○為勸架，曾
    各持隨身攜帶之甩棍揮舞，因當時凌晨房間燈光昏暗，被告
    隨即持置放在茶几上之水果刀揮舞，4 人間進而扭打成一團
    ，造成被告、甲○○、丙○○均受有前述傷勢，甲○○、丙○○等人拉住被告，不讓被告離開之事，係發生在被告手持
    水果刀揮擊之後之事。至證人甲○○、丙○○雖於警詢、偵
    訊及本院審理時均證稱當時並未攜帶及使用甩棍之證詞，參
    照前述劉瀚元、陳亭紋之證稱，即屬不可採。
  (三)被告雖辯稱當時係因為告訴人持甩棍毆打伊，並抓住不讓伊
    離開，伊不得已才隨手抓東西反擊，雖有防衛過當，但仍符
    合正當防衛云云。惟查，按「正當防衛係對於現在不正之侵
    害防衛自己或他人之權利者而言，本案上訴人與某甲口角互
    毆彼此成傷，不能證明某甲先行侵害，自不得主張正當防衛
    」；「正當防衛必須對於現在不法之侵害始得為之，侵害業
    已過去，即無正當防衛可言。至彼此互毆，又必以一方初無
    傷人之行為，因排除對方不法之侵害而加以還擊，始得以正
    當防衛論。故侵害已過去後之報復行為，與無從分別何方為
    不法侵害之互毆行為，均不得主張防衛權」，最高法院17年
    上字第686 號、30年上字第1040號分別著有判例意旨可資參
    照。本件由前述證人陳亭紋之證稱，顯見被告在劉瀚元前往
    系爭房屋前，已可預見將在系爭房屋內與劉瀚元發生衝突，
    而案發時又係在被告與劉瀚元發生口角爭執，進而徒手互毆
    後，告訴人甲○○、丙○○意欲勸架而手持甩棍揮舞，顯見
    並非告訴人甲○○、丙○○二人先行主動攻擊；況被告自承
    與告訴人甲○○、丙○○素不相識，即無素怨，告訴人2 人
    即無痛加毆擊之可能及必要。詎被告隨即手持尖銳之水果刀
    ，猛力朝告訴人甲○○、丙○○臉部及身體揮擊，參照前述
    判例意旨所示，被告所為即不符合正當防衛之要件。
  (四)綜上所述，由證人甲○○、丙○○、劉瀚元、乙○○與陳亭
    紋之證稱、被告之供稱，以及診斷證明書、照片與扣案水果
    刀等證物，足見被告確有公訴意旨所指之犯行，被告所辯無
    非係事後卸責之詞，不足採信。是本件事證明確，被告犯行
    堪以認定，應予依法論科
三、核被告所為，係犯刑法第277 條第1 項之普通傷害罪。被告
    同時、同地手持水果刀揮擊而傷害告訴人甲○○、丙○○，
    係以一行為同時侵害數法益，而觸犯同種數罪名，為想像競
    合犯，應以傷害之一罪處斷。爰審酌：(一)智識程度：被告係
    國中肄業之學歷，行為時以擔任酒店少爺為業；(二)平日之關
    係：被告與告訴人2 人素不相識，當日告訴人係隨同劉瀚元
    前往系爭房屋找被告尋釁；(三)犯罪動機、目的與手段：當日
    係因被告與劉瀚元先發生扭打行為，告訴人2 人才手持甩棍
    揮舞意欲勸架，被告即隨手自身旁取尖銳之水果刀朝告訴人
    2 人臉部、身體等部位揮擊；(四)所生危害：被告所為造成告
    訴人2 人受有前述傷害，危害非輕，尤其告訴人丙○○因此
    在右臉頰留下長約6 公分之疤痕，勢將造成其顏面終身之傷
    害；(五)犯後態度：被告於警詢、偵訊及本院審理時尚能坦承
    犯行，係因與告訴人就賠償金額未能達成合意，始未能和解
    等一切情狀，量處如主文所示之刑。扣案水果刀雖係被告供
    本件犯所用之物，但被告否認為其所有，且系爭房屋為酒店
    經紀人之辦公室，被告在系爭房屋內隨身取用，並無從認定
    係屬被告所有，依法即無從宣告沒收。
據上論結，應依刑事訴訟法第284 條之1 、第299 條第1 項前段
，刑法第277 條第1 項，刑法施行法第1 條之1 ，判決如主文。
本案經檢察官陳國安到庭執行職務。
中    華    民    國    98    年    10    月    9    日
                        刑事第六庭法  官  林孟皇
上正本證明與原本無異。
如不服本判決應於收受送達後10日內向本院提出上訴書狀，並應
敘述具體理由；其未敘述上訴理由者，應於上訴期間屆滿後20日
內向本院補提理由書（均須按他造當事人之人數附繕本）「切勿
逕送上級法院」。告訴人或被害人如對於本判決不服者，應具備
理由請求檢察官上訴，其上訴期間之計算係以檢察官收受判決正
本之日期為準。
                                書記官  楊雅鈞
中    華    民    國    98    年    10     月    12   日
附錄本案論罪科刑法條全文：
中華民國刑法第277條（普通傷害罪）
傷害人之身體或健康者，處三年以下有期徒刑、拘役或一千元以
下罰金。
犯前項之罪因而致人於死者，處無期徒刑或七年以上有期徒刑；
致重傷者，處三年以上十年以下有期徒刑。


司法院資訊處製作；財團法人民間司法改革基金會備份。
